臺灣臺北地方法院民事裁定
111年度抗字第189號
抗  告  人  劉哲宇  


視同抗告人  劉張韋綦（原名：張韋綦）


相  對  人  裕融企業股份有限公司

法定代理人  嚴陳莉蓮


上列當事人間聲請本票裁定事件，本院裁定如下：
    主  文
抗告駁回。
抗告程序費用新臺幣壹仟元由抗告人負擔。
    理  由
一、按訴訟標的對於數人必須合一確定者，共同訴訟人中一人之
    行為有利益於共同訴訟人者，其效力及於全體；不利益者，
    對於全體不生效力，此觀民事訴訟法第56條第1 項第1 款自
    明，且民事訴訟法有關當事人能力、訴訟能力及共同訴訟之
    規定，於非訟事件關係人準用之，因裁定而權利受侵害者，
    得為抗告，非訟事件法第11條、第41條第1 項亦有明文。又
    所謂共同訴訟人中一人之行為，有利益於共同訴訟人或不利
    益於共同訴訟人，係指於行為當時就形式上觀之是否有利或
    不利於共同訴訟人而言，非以法院審理結果是否有利為斷，
    故共同訴訟人中之一人，對於下級法院之判決、裁定聲明不
    服提起上訴或抗告，難謂其提起上訴或抗告之行為對於他共
    同訴訟人不利，其效力自應及於共同訴訟人全體。經查，原
    裁定准許相對人為本件本票之強制執行聲請，雖僅有抗告人
    具狀提起抗告，然而形式上觀之，視同抗告人為共同發票人
    ，與抗告人為連帶債務人，且抗告人所提出之抗告理由非基
    於其個人關係之抗辯（詳後述），依上開說明，對其等即有
    合一確定之必要，而抗告人提起抗告之行為，形式上有利於
    視同抗告人，爰予併列，合先敘明。
二、次按執票人向本票發票人行使追索權時，得聲請法院裁定後
    強制執行，票據法第123條定有明文。本票執票人依上開法
    條之規定，聲請法院裁定許可對發票人強制執行，係屬非訟
    事件程序，法院僅就形式上審查是否准許強制執行，此項裁
    定並無確定實體上法律關係存否之效力，如發票人就票據債
    務之存否有爭執時，應由發票人提起確認之訴，以資解決（
    最高法院56年台抗字第714號、57年台抗字第76號裁定意旨
    參照）。又依票據法第124條準用第95條規定，本票上雖有
    免除作成拒絕證書之記載，執票人仍應於所定期限內為付款
    之提示；但對於執票人主張未為提示者，應負舉證之責。申
    言之，本票既載明免除作成拒絕證書，則執票人聲請裁定准
    予強制執行時，自毋庸提出已為付款提示之證據，發票人如
    主張執票人未為提示，依票據法第124條準用同法第95條但
    書之規定，應由其負舉證之責（最高法院84年度台抗字第22
    號裁定意旨參照）。
三、本件相對人於原審聲請意旨略以：伊執有抗告人與視同抗告
    人於民國110年4月12日共同簽發票面金額為新臺幣（下同）
    92萬元之本票乙紙（下稱系爭本票），付款地為聲請人公司
    營業所，利息按週年利率20％，到期日為110年11月30日，免
    除作成拒絕證書。詎於到期後經提示僅清償部分款項，剩餘
    90萬3,467元未獲付款。為此提出系爭本票，聲請裁定就前
    開金額及按週年利率16％計算之利息准予強制執行等語。
四、抗告意旨略以：相對人於系爭本票提示日並未與伊接觸或表
    示行使系爭本票，難認相對人曾向伊提示系爭本票。且伊否
    認有簽發系爭本票，系爭本票債務非伊所產生，故債務不能
    由伊負擔等語。並聲明：原裁定廢棄；相對人之聲請駁回。
五、經查：
（一）相對人主張其持有抗告人及視同抗告人共同簽發並免除作
      成拒絕證書之系爭本票，詎於到期後經提示未獲全部清償
      ，爰依票據法第123條規定聲請准予強制執行等情，業據
      其提出與所述相符之系爭本票為據（見原審卷第8頁），
      而原審就系爭本票為形式上之審查，認其已具備本票各項
      記載事項，合於票據法第120條規定，屬於有效之本票，
      乃准予強制執行，經核並無違誤。
（二）抗告人雖質疑其未曾簽發系爭本票等語，惟此係實體事項
      之爭執，依首揭說明，應由抗告人另行提起確認訴訟以資
      解決，尚非本院依非訟事件程序所得審究，以免混淆非訟
      形式審查與實體權利得否行使認定之分際。抗告人復稱其
      未曾接獲相對人之付款提示等語，然而系爭本票既已載有
      「此票免除作成拒絕證書」字樣，則相對人於聲請本票強
      制執行裁定時，僅以主張於到期日後經提示不獲付款即足
      ，毋庸提出已為付款提示之證據，依首揭說明，此時應由
      抗告人就相對人未為提示負舉證之責，然抗告人僅係單純
      否認，而未舉出相關證據為具體說明，是其此部分之主張
      ，自難為採。
（三）從而，原審依審核結果，裁定准予強制執行，並無不當。
      抗告人以前開事由提起抗告，指摘原裁定不當，求予廢棄
      ，為無理由，應予駁回。
六、據上論結，本件抗告為無理由，爰依非訟事件法第46條、第
    21條第2項、第24條第1項，民事訴訟法第495條之1第1項、
    第449條第1項、第95條、第78條，且因視同抗告人係因法律
    規定視同抗告，故認不應由其負擔抗告人提起抗告之費用，
    而由抗告人負擔為當，爰裁定如主文。
中　　華　　民　　國　　111 　年　　3 　　月　　15　　日
                  民事第二庭  審判長法  官　林鈺琅
                                    法　官　林怡君
                                    法　官　郭子彰
以上正本係照原本作成。　　　　　　　　　　　　　　　　　
本裁定不得再抗告。　　　　　　　　　　　　　　　　
中　　華　　民　　國　　111 　年　　3 　　月　　15　　日
　　　　　　　　　　　　　　　　　　書記官  李真萍